臺灣雲林地方法院民事判決　九十一年度簡上字第三四號
　　上　訴　人　丁○○
　　　　　　　　乙○○
　　訴訟代理人　丙○○
　　被　上訴人　甲○○
右當事人間請求返還借款事件，上訴人對於中華民國九十一年一月三十一日本院虎尾
簡易庭九十年度虎簡字第二六九號第一審判決提起上訴，本院判決如左：
    主      文
上訴駁回。
第二審訴訟費用由上訴人連帶負擔。
    事      實
甲、上訴人方面：
  一、聲明：
    (一)原判決命上訴人連帶給付部分，及訴訟費用負擔均廢棄。
    (二)右廢棄部分被上訴人在第一審之訴駁回。
  二、陳述：除與原審判決書所載者相同茲予引用外，補稱：
    (一)本件被上訴人主張渠等之亡母薛玉梅於民國八十八年間開立支票向其借用新台
      幣五十萬元，被上訴人自應提出該紙支票，並證明有金錢交付之事實。
    (二)被上訴人以其胞妺周夏招為證人，因渠等二人有親屬關係，其證詞有所偏頗，
      另證人吳麗香只是聽聞我母親有向被上訴人借錢。
乙、被上訴人方面：
  一、聲明：如主文所示。
  二、陳述：除與原審判決書所載者相同茲予引用外，補稱：上訴人之先母薛玉梅是
      在八十八年九月二十日跟伊借錢的，當時伊是拿現金給她，那些現金是伊收得
      之會款，會首就是薛玉梅，伊跟了薛玉梅所起的互助會二會，一會是兩萬元，
      一會是一萬元，另外伊妹妹也跟了薛玉梅所起的那個一萬元的會，後來伊妹妹
      不繳了，由伊接續繳，兩萬元的互助會是在八十八年九月十五日到期；一萬元
      的互助會是在八十八年九月二十日到期；兩萬元的互助會會首連同會員，總共
      有二十二人，一萬元的互助會會首連同會員，約有二十四人，當時的會單伊已
      丟棄，薛玉梅跟伊借錢的時候，有說要每個月付一萬元的利息，而她每月十五
      日都有付利息給伊，一直付到薛玉梅車禍過世為止；而薛玉梅開給伊之支票原
      本伊已找到。
  三、證據：援用原審之立證方法。
    理      由
一、本件被上訴人起主張：上訴人之母薛玉梅於民國八十八年間開立彰化商業銀行虎
    尾分行為付款人、金額新台幣（下同）五十萬元、票據號碼ＣＫ0000000
    、發票日八十八年九月二十五日之支票一紙予其作為清償借款之用，該紙支票屆
    期時，薛玉梅請求其勿將支票提示，並稱將按月支付利息，詎薛玉梅於九十年五
    月八日車禍死亡，上訴人既為薛玉梅之繼承人，復未於法定期間拋棄繼承，依法
    自應償還渠等亡母薛玉梅生前所欠之債務，其屢次向上訴人等催討，均置之不理
    ，為此本於繼承、消費借貸法律關係提起本訴。
二、上訴人則以：渠等母親薛玉梅有無向被上訴人借款渠等並不知情，若薛玉梅有向
    被上訴人借貸，則被上訴人應就系爭五十萬元借款交付之事實負證明之責；另被
    上訴人所舉證人周夏招為被上訴人之胞妹，其證詞可能有所偏頗，至證人吳麗香
    只是聽聞伊母親有向被上訴人借錢而已等詞為辯。
三、被上訴人主張：其執有上訴人之亡母薛玉梅所簽發面額五十萬元用以清償借款之
    支票一紙之事實，業據其提出支票一紙、戶籍謄本二件為證。上訴人固不否認前
    揭支票之真正，及渠等為薛玉梅之繼承人等事實，但以前開情詞置辯。
  (一)經查，證人吳麗香於原審結證稱：「伊確實知悉薛玉梅與原告（按指被上訴人）
    談論借款之事，該筆款項係借款並非賭債，且據伊所知借款金額為幾十萬元，薛
    玉梅並開支票予原告作為借款證明，交付借款時伊並未在場」等語；另證人周夏
    招於原審亦到庭證述：「伊僅知道薛玉梅須週轉，而向原告（按指被上訴人）借
    款五十萬元，且原告在家中交付現金五十萬元予薛玉梅時，伊有在場」等情。
  (二)次查，被上訴人於本院亦主張：借給薛玉梅之五十萬元，係其參加薛玉梅為會首
    之互助會所取得之會款；另薛玉梅跟其借錢時，亦同意每月付一萬元利息，且直
    至薛玉梅死亡前，薛玉梅每月十五日都有付息等語（詳本院九十一年四月二日準
    備程序筆錄）。而上訴人對被上訴人所主張前揭情事，於辯論時並未爭執。
  (三)又按消費借貸，因金錢或其他代替物之交付而生效力，固為修正前民法第四百七
    十五條所明定。但貸與物之交付，不以現實交付為限，凡與現實交付有同等效力
    者，如簡易交付、占有改定以及就已經存在之金錢或其他代替物之債務，由當事
    人合意，轉換為消費借貸等，均與現實交付同。再依日常經驗，簽發支票向人借
    款而未出立借據者，當事人間恆有以該支票作為債權憑證之意思。本件上訴人之
    亡母薛玉梅曾向被上訴人借用五十萬元等情，業據證人吳麗香、周夏招於原審證
    述明確，互核大致相符。又被上訴人曾參加薛玉梅所召集之互助會，被上訴人於
    收取會款時，再將所收得之五十萬元貸予薛玉梅，並於每月十五日向薛玉梅收取
    一萬元之利息乙節，復為上訴人所不爭執。此外，上訴人提出之五十萬元支票確
    為薛玉梅所簽發之事實，復為上訴人所自認。是綜合被上訴人曾參加薛玉梅所召
    集之互助會，並於收取會款時將所收得之五十萬元會款轉與薛玉梅收執，而由薛
    玉梅開立支票為據，並按月支付一萬元利息各情以觀，足認上訴人之亡母薛玉梅
    確有向被上訴人借款之事實。上訴人猶仍以借款未交付，證人證詞有頗偏云云為
    辯，顯無足取。
四、按繼承因死亡而開始，繼承人於被繼承人之死亡時，當然承受遺產上之一切權利
    、義務，民法第一千一百四十七條、第一千一百四十八條分別定有明文。本件上
    訴人既為借款人即渠等亡母薛玉梅之第一順序繼承人復未拋棄繼承薛玉梅之遺產
    ，則被上訴人依消費借貸及繼承法律關係請求上訴人連帶給付借款五十萬元及自
    支付命令送達（九十年十一月十五日）翌日即九十年十一月十六日起至清償日止
    ，按年息百分之五計算之利息，即屬有據，應予准許。原審因而為上訴人敗訴之
    判決，經核並無不當，上訴人上訴意旨猶執前詞指摘原判決不當聲明求為廢棄改
    判，為無理由，應予駁回。
五、本件事證已臻明確，兩造其餘攻擊防禦方法及舉證，與本判決結果不生影響，無
    贅述必要，併予敘明。
據上論結，本件上訴為無理由，依民事訴訟法第四百三十六條之一第三項、第四百四
十九條第一項、第八十五條第二項，判決如主文。
中　　　華　　　民　　　國　　九十一　　年　　　四　　　月　　二十四　　日
                                  民事庭
~B審判長法官
~B法　　　官
~B法　　　官
右為正本係照原本作成
本件不得上訴
中　　　華　　　民　　　國　　九十一　　年　　　四　　　月　　 十六　　 日
~B法院書記官　林秀娟
